【裁判字號】    99,上易,436
【裁判日期】    990429
【裁判案由】    家暴傷害
【裁判全文】
臺灣高等法院刑事判決                 99年度上易字第436號
上  訴  人
即  被  告  甲○○
上列上訴人因傷害案件，不服臺灣臺北地方法院98年度易字第
2626號，中華民國98年12月31日第一審判決（起訴案號：臺灣臺
北地方法院檢察署98年度偵字第13492號），提起上訴，本院判
決如下：
    主  文
上訴駁回。
    事實及理由
一、本案經本院審理結果，認原判決以被告所為係犯刑法第277
    條第1項之傷害罪。審酌一切情狀，量處被告罰金新台幣3千
    元，並依刑法第42條第3項規定，諭知罰金易服勞役之折算
    標準。核其認事用法及量刑均無不當，應予維持，並引用原
    判決（如附件一）記載之事實、證據及理由。
二、被告上訴略以：
  (一)案發之時伊雖想將房門關上睡覺，然為因告訴人以身體擋住
    房門，伊深恐將告訴人推擠出門，用力過猛，將導致玻璃門
    破裂、告訴人身體受傷，最後終未將房門關上。房門口既已
    被告訴人以身體占住，伊如何能關上房門而夾傷告訴人手指
    ，若伊當時仍執意關上房門，所夾傷者，應為告訴人之身體
    ，是告訴人指訴伊關房門夾傷渠手指等節，有違經驗法則。
  (二)伊雖於偵查中供稱，告訴人有時用右手抓門框等語，惟伊所
    謂「門框」，係玻璃門鋁質門框之玻璃門框，並非一般玻璃
    門側面之門框，依常理，告訴人既已二腳分別踏於門內外，
    以身體占住，擋住門口，依一般力學原理，告訴人為抵擋被
    告關門之力量，渠右手應擺放於伊所謂之玻璃門中間之玻璃
    把手，並非抓住房門側邊之門框，告訴人抵擋被告關門之力
    道才最強，是原審就「門框」之位置為何，未詳予審究，自
    有應查之證據未調查之違法。
  (三)再案發當日，告訴人以手強力抓住伊手臂致傷，伊本已檢具
    診斷證明書，對之提出傷害告訴，惟念及夫妻情份而撤回告
    訴，希望告訴人能念及夫妻情份亦撤回本件告訴，惟告訴人
    仍提告，是伊當時縱有致告訴人受傷之行為，亦屬正當防衛
    ，不應論罪云云。
三、經查：
  (一)被告於偵查中已供稱：告訴人衝進伊房間大聲吼叫，伊要求
    告訴人出去，但告訴人一腳站在門內，一腳站在門外，該門
    為玻璃門，伊想要關上門，但告訴人一手壓著玻璃門的玻璃
    ，另一手抓住其手臂，有時用右手抓門框，伊試著將門關上
    ，但無法關上等語（見偵卷第39頁），是被告於偵查中對當
    時告訴人站立之方式，及手放置之位置陳述明確，顯然在其
    欲將告訴人推擠出房門當時，對告訴人右手所在位置有所認
    識，再衡以被推擠出門外之人如有不從，最易攀勾之處即為
    門框之常情，當時正推擠告訴人，且欲強行關門之被告，實
    難諉為不知。是被告於原審審理中翻異前詞，改稱其不知道
    告訴人手放在哪裡，顯為卸責，不足採信等情，業據原判決
    論綦詳，雖被告於本院審理時辯稱：依告訴人當時站立之位
    置及家中門框之情形，佐以力學原理，認告訴人之手，當時
    應係置於玻璃門鋁質門框之玻璃門框，並非一般玻璃門側面
    之門框，若有受傷，傷處應係告訴人之身體，而非渠手指。
    惟被告所謂之「玻璃門鋁質門框之玻璃門框」，係位於玻璃
    門中間，鋁質把手旁之橫式鋁質門框（如附件二箭頭所示之
    處），深度僅約一公分，衡情若將手指置於該處，將難以施
    力，顯難抵擋被告欲強行關門之力量。是被告於本院審理時
    ，強將伊於偵查中所謂之一般玻璃門側面之門框，解為玻璃
    門中間鋁質把手旁之橫式鋁質門框，認原審認事有違經驗法
    則、有應查之證據未調查之違法云云，顯違常理。
  (二)上開案發地點之房間為告訴人有權進入之處所，告訴人進入
    該處不構成不法侵害等情，業據原審論述在案，而被告雖曾
    檢具診斷證明書，主張告訴人於案發當日亦有對之為傷害行
    為，惟念及夫妻情份而撤回告訴，惟查：被告所提出之診斷
    證明書固載有其受有右上臂挫傷瘀血約7ｘ4公分大小、右大
    足趾壓傷（甲床出血），惟該證明書係95年5月26日，由國
    防醫學院三軍總醫院所出具，距被告所指之受傷時間（同年
    月13日上午）已有13日，是否係案發當日所致，已非無疑，
    是尚難僅以被告之單一指訴，認告訴人於案當日有傷害被告
    之行為，致被告對告訴人為傷害行為成立正當防衛。是被告
    於本院審理時，主張當時為正當防衛，尚乏證據可佐。
  (三)綜上，被告上訴辯稱未傷害告訴人云云，所辯各節，經核均
    無理由。
據上論斷，應依刑事訴訟法第368條、第373條，判決如主文。
本案經檢察官劉斐玲到庭執行職務。
中    華    民    國    99    年    4     月    29    日
                  刑事第十六庭審判長法  官   陳晴教
                                    法  官   許增男
                                    法  官   王敏慧
以上正本證明與原本無異。
不得上訴。
                                    書記官  丁淑蘭
中    華    民    國    99    年    4    月    29    日
附錄：本案論罪科刑法條全文
中華民國刑法第277條：
傷害人之身體或健康者，處三年以下有期徒刑、拘役或一千元以
下罰金。
犯前項之罪因而致人於死者，處無期徒刑或七年以上有期徒刑；
致重傷者，處三年以上十年以下有期徒刑。

司法院資訊處製作；財團法人民間司法改革基金會備份。
